臺灣高等法院刑事裁定
110年度毒抗字第546號
抗  告  人
即  被  告  陳昭龍




上列抗告人即被告因聲請施以強制戒治案件，不服臺灣宜蘭地方
法院110年度毒聲字第87號，中華民國110年2月26日裁定（聲請
案號：110年度毒偵字第47號、110年度聲戒字第10號），提起抗
告，本院裁定如下：
    主  文
原裁定撤銷。
檢察官之聲請駁回。
    理  由
一、原裁定意旨略以：抗告人即被告陳昭龍（下稱抗告人）前因
    施用第二級毒品甲基安非他命案件，經臺灣新北地方法院（
    下稱新北地院）以109年度毒聲字第786號裁定送法務部○○○○
    ○○○○附設勒戒所觀察、勒戒乙情，有上開裁定書及本院被告
    前案紀錄表各1紙在卷可憑。又抗告人經觀察、勒戒後，經
    法務部○○○○○○○○附設勒戒處所評估認有繼續施用毒品之傾向
    乙情，亦有該所民國110年2月19日新戒所衛字第1100700420
    0號函檢送之有無繼續施用毒品傾向評估標準紀錄表及證明
    書1份附卷可稽，是參照毒品危害防制條例第20條第2項規定
    ，檢察官聲請原審裁定令抗告人入戒治處所強制戒治，為有
    理由，應予准許。爰依毒品危害防制條例第20條第2項後段
    規定，裁定應送戒治處所強制戒治等語。
二、抗告意旨略以：抗告人從110年1月18日開始受觀察、勒戒，
    期間表現良好，並無任何違規紀錄，抗告人雖受二度評估，
    然過程不足20分鐘即完成評估報告，顯然草率粗糙，且受評
    估人數眾多亦無法細詢，抗告人於觀察、勒戒期間並無打哈
    欠、流鼻涕、盜汗、手腳發抖、噁心、嗜睡、無法入眠等戒
    斷症狀，此部分均未見評估人員予以說明記載，明顯有失客
    觀性，不足作為裁定強制戒治之基礎。況強制戒治雖屬保安
    處分，實已強制剝奪人身自由，與刑罰無異，不宜完全依據
    戒治單位之評估紀錄為形式審查，否則將使個案淪為單純背
    書的角色。該紙評估紀錄以前科紀錄為主要評估之依據，但
    此部分與繼續施用毒品傾向又有何關聯？該評估項目顯失其
    客觀性原則。是若僅憑一紙評估紀錄表，逕為裁定准予強制
    戒治，實有失公允，侵害抗告人之權益甚為嚴重，請撤銷原
    裁定云云。
三、按犯毒品危害防制條例第10條之罪者，檢察官應聲請法院裁
    定，令被告入勒戒處所觀察、勒戒，其期間不得逾2月；觀
    察、勒戒後，檢察官依據勒戒處所之陳報，認受觀察、勒戒
    人有繼續施用毒品傾向者，檢察官應聲請法院裁定令入戒治
    處所強制戒治，其期間為6個月以上，至無繼續強制戒治之
    必要為止，但最長不得逾1年，毒品危害防制條例第20條第1
    項、第2項分別定有明文。
四、經查：
  ㈠抗告人前因施用第二級毒品案件，經新北地院以109年度毒聲
    字第786號裁定令其進入勒戒處所施以觀察、勒戒，嗣抗告
    人於法務部○○○○○○○○附設勒戒處所執行觀察、勒戒期間，於
    110年2月8日經評定前科紀錄與行為表現100分、臨床評估16
    分、社會穩定度5分，小計靜態因子112分、動態因子9分，
    總分121分，綜合判斷認定有繼續施用毒品傾向等節，有上
    開裁定、法務部○○○○○○○○110年2月8日新戒所衛字第1100700
    3280號函所附有無繼續施用毒品傾向證明書、有無繼續施用
    毒品傾向評估標準紀錄表及本院被告前案紀錄表在卷可佐（
    見毒偵5660卷第25至26頁；毒偵47卷第16至17頁；本院卷第
    23至36頁）。
  ㈡又觀諸抗告人上開評定結果，其中「前科紀錄與行為表現」
    部分合計為100分〔毒品犯罪相關司法紀錄「8筆」，計80分
    、首次毒品犯罪年齡為「20歲以下」，計10分、其他犯罪相
    關紀錄「5筆」，計10分、入所時尿液毒品檢驗為「無藥物
    反應」，計0分，上開4項靜態因子合計為100分；所內行為
    表現之動態因子為「無」，計0分〕，有前揭有無繼續施用毒
    品傾向評估標準紀錄表附卷可參（見毒偵47卷第17頁）。
  ㈢然「有無繼續施用毒品傾向評估標準紀錄表」及「有無繼續
    施用毒品傾向評估標準說明手冊」於110年3月26日經法務部
    予以修正公告，關於「前科紀錄與行為表現」第1項「毒品
    犯罪相關司法紀錄」計分方式由原本每筆（次）10分，總分
    不設上限，修正為每筆（次）5分，總分上限為10分；第3項
    「其他犯罪相關紀錄」計分方式由原本每筆（次）2分，總
    分不設上限，修正為每筆（次）2分、總分上限為10分，有
    法務部110年3月26日法矯字第11006001760號函檢送修正之
    「有無繼續施用毒品傾向評估標準紀錄表」及「有無繼續施
    用毒品傾向評估標準說明手冊」可按（見本院卷第38至46頁
    ）。而抗告人於110年2月8日（按：此為紀錄表之記載）經
    評定關於「前科紀錄與行為表現」部分合計為30分〔毒品犯
    罪相關司法紀錄「8筆」，計10分、首次毒品犯罪年齡為「2
    0歲以下」，計10分、其他犯罪相關紀錄「5筆」，計10分、
    入所時尿液毒品檢驗為「無藥物反應」，計0分，上開4項靜
    態因子合計為30分；所內行為表現之動態因子為「無」，計
    0分〕、臨床評估16分、社會穩定度5分，小計靜態因子42分
    、動態因子9分，則合計得分數減為51分，綜合判斷認定無
    繼續施用毒品傾向等情，此有法務部○○○○○○○○附勒戒所110
    年4月6日所出具之「有無繼續施用毒品傾向證明書」暨「有
    無繼續施用毒品傾向評估標準紀錄表」等件在卷可參（見本
    院卷第49至51頁），則抗告人由原判定之有繼續施用毒品傾
    向，改認定為無繼續施用毒品傾向。
　㈣綜上，原審未及審酌依修正後之評估標準所為評估，以原評
    估標準紀錄表所載綜合評估後所得總分為121分，認抗告人
    有繼續施用毒品傾向，准予強制戒治，容有未洽。抗告意旨
    雖未就此指摘，然原裁定既有可議之處，自屬難以維持，應
    由本院予以撤銷。又因本件聲請之瑕疵已無從補正，為免發
    回原審重新裁定徒增司法資源之浪費，爰由本院自為裁定如
    主文第2項所示。
據上論斷，應依刑事訴訟法第413條，裁定如主文。
中　　華　　民　　國　　110 　年　　4 　　月　　6 　　日
　　　　　　　  　刑事第二十三庭審判長法　官  許永煌
　　　　　　　　　　　　　　　　　    法　官  黃美文
　　　　　　　　　　　　　　　　　    法　官  雷淑雯
以上正本證明與原本無異。
不得再抗告。
                                      書記官  林立柏
中　　華　　民　　國　　110 　年　　4 　　月　　6 　　日